臺灣高等法院刑事裁定
110年度聲字第360號
聲  請  人  
即  被  告  劉文明



上列聲請人即被告因詐欺案件（本院109年度上易字第1866 號）
，聲請法官迴避，本院裁定如下：
    主  文
聲請駁回。 
    理  由
一、聲請意旨略以：
　㈠聲請人係本院109年度上易字第1866號之上訴人即被告，該案
    於民國109年12月2日下午4時15分準備程序時，法官並沒有
    對所有證據逐一提示並告以要旨，筆錄卻都記載「被告答：
    請辯護人表示。同書狀及歷次所述。」，聲請人並沒有回答
    這麼多次一樣的話，筆錄卻重複記錄，記錄明顯與實際開庭
    狀況不一樣，且檢察官並沒有說：引用起訴書及原審判決、
    上訴書認定被告有罪的證據資料等語，此均為庭後自行加上
    之文字內容。
　㈡當日開庭時間已經很晚，法官根本沒有逐一提示非供述、供
    述證據，所以根本沒有該日筆錄第2～12頁之證據能力表示意
    見部分。
　㈢法官該次庭期有諭知告訴人於下次庭期攜帶手機當庭勘驗，
    並提供告證17相同之彩色列印擷取畫面等語，然卻未記載上
    開言語於筆錄中，法官似乎在提醒告訴人做些小動作。
　㈣本案所有證據、起訴書之內容及附表、原審判決書及附表都
    沒有證據也沒有實際調查，都是告訴人和證人虛構和偽造，
    聲請人一直向法官請求調查本案證據事項，法官一再拒絕，
    有許多證據都未調查，是聲請人苦苦哀求，法官才同意記載
    調查證據，在此提供事證如下：
　⒈新竹市調查站104年9月21日調竹法字第10479526140號函暨附
    件，未見聲請人偵訊筆錄。
　⒉告訴人所提104年5月6日刑事告訴暨事搜索聲請狀，聲請人之
    身分證、性別、戶籍地等資料記載錯誤。
　⒊新竹調查站104年9月21日調竹法字第10479526140號函暨附件
    內之中國工商銀行電子銀行回單內容可知是告訴人欠錢還款
    給聲請人。
　⒋新竹調查站104年9月21日調竹法字第10479526140號函暨附件
    內有許多和聲請人無關之證據。
　⒌告證17內之第9～11頁信息之手機擷取畫面係偽造。
  ㈤綜上所述，聲請人雖有在筆錄上簽名，係因信任法院會照實
    打筆錄，並未細究就簽名，但筆錄內容卻與實際情形不一樣
    ，足認該案受命法官執行職務有偏頗或不公正之虞，為此聲
    請受命法官迴避等語。
二、按依刑事訴訟法第17條、笫18條之規定，當事人聲請法官迴
    避，以法官有自行迴避之情形而不自行迴避，或有具體事實
    足認其執行職務有偏頗之虞之情形為限。所謂偏頗之虞，係
    指法官與訴訟關係人具有故舊恩怨等關係，其審判恐有不公
    平者而言。亦即以一般通常之人所具有之合理觀點，對於該
    承辦法官能否為公平之裁判，均足產生懷疑，且此種懷疑之
    發生，存有其安全客觀之原因，而非僅出諸當事人自己主觀
    之判斷者，始足當之。且法院本其訴訟指揮之職權行使，對
    於當事人之主張、聲請，在無礙事實認定及法律適用之前提
    下，本得審酌相關請求而為訴訟之進行，故當事人不得僅憑
    該訴訟指揮有利不利之情形，主張將受不公平裁判，進而主
    張法院有偏頗之虞，聲請法官迴避。是若只對於法官之指揮
    訴訟，或調查證據之方法，有所不滿，不能指為有偏頗之虞
    （最高法院109年度台抗字第1610號、108年台聲字第198號
    裁定意旨參照）。
三、經查：
　㈠本院109年度上易字第1866號上訴人即聲請人甲○○詐欺案，於
    109年12月2日下午4時15分在本院第11法庭行準備程序，由
    陳俞伶法官擔任受命法官，並由書記官當庭製作準備程序筆
    錄，記錄聲請人所陳述上訴及答辯之要旨、當事人關於證據
    能力之意見、法官曉諭為證據調查之聲請等與審判有關之事
    項，訊問完畢，並經到庭之人即檢察官、聲請人、辯護人於
    筆錄記載末行簽名，觀諸上開程序之進行，合於刑事訴訟法
    關於行準備程序之規定，是聲請人前揭所稱當天準備程序筆
    錄重複記錄、記錄與實際開庭狀況不一樣乙節，應視該次筆
    錄實際上有無需更正、附記之情，而另依刑事訴訟法相關規
    定辦理，尚不得僅因庭訊過程不合己意即泛指法官偏頗不公
    ，即准予聲請法官迴避。
　㈡再該案受命法官於準備程序中提示供述及非供述證據，並逐
    一確認聲請人、辯護人及檢察官表示意見，又再多次由辯護
    人表示意見稱：「證據能力部分，同被告個人今日提出之上
    訴理由二狀所載，我知道被告上訴二狀中對證據能力及證明
    力部分有所混淆，但因為受委任，證據能力部分沒有其他補
    充，此部分還是請鈞院審酌」等語明確，並經記明筆錄，是
    受命法官既以提示供述及非供述證據，客觀上並無何濫用訴
    訟指揮權而妨害聲請人訴訟上防禦權行使之情事或執行職務
    偏頗之情形。聲請意旨徒以個人主觀意見，遽稱受命法官未
    逐一提示供述、非供述證據，聲請法官迴避，難認有據。
　㈢聲請意旨稱：受命法官諭知告訴人於下次庭期攜帶手機當庭
    勘驗，並提供告證17相同之彩色列印擷取畫面，然而這段筆
    錄卻未記載，法官似乎在提醒告訴人做些小動作云云。惟查
    ，受命法官於檢察官、被告、辯護人及告訴人在場之公開法
    庭，就證據調查事項，與檢察官或告訴人間之對話，本屬法
    官曉諭為證據調查聲請之訴訟指揮範疇，且法官諭知告訴人
    提供案件證據，係要查明告證17之內容是否屬實，則上開曉
    諭並無有何偏頗不當之處，聲請人本於主觀認知而質疑法官
    執行職務顯有偏頗，亦非有理。
　㈣至聲請意旨另指摘當日開庭，有許多證據都未調查，聲請人
    一直向法官請求說明調查本案證據事項，法官一再拒絕，是
    聲請人苦苦哀求，法官才同意記載調查證據云云。然受命法
    官依法獨任進行準備程序，本於訴訟指揮，決定法庭的開閉
    。然該日準備程序，受命法官亦是向聲請人確認聲請調查之
    證據內容，並徵詢聲請人尚有何其他證據聲請調查等語，並
    經聲請人表示意見後經記明筆錄。再者，由該次期日之筆錄
    可知，聲請人係對卷內之證據有諸多意見，而筆錄簡略記載
    聲請人之意見「同書狀及歷次所述」，聲請人之辯護人部分
    ，亦記載：「證據能力部分，同被告個人今日提出之上訴理
    由二狀所載，我知道被告上訴二狀中對證據能力及證明力部
    分有所混淆，但因受委任，證據能力部分沒有其他補充，此
    部分還是請鈞院審酌」等語，足認受命法官並未忽略聲請人
    所請求之事項。且在庭訊結束前，受命法官諭知「本案改訂
    110年1月20日下午2時30分在本法庭續行準備程序」，顯見
    準備程序尚未結束，猶待下次準備程序繼續踐行刑事訴訟法
    第273條第1項、第274條、第276條至第278條規定之事項，
    則聲請人僅以109年12月2日當次之準備程序即以法官上揭訴
    訟指揮，主觀臆測法官未調查本案證據事項，而有偏頗之虞
    云云，亦難認有據。
　㈤綜上所述，聲請人據以主張聲請法官迴避之事由，或係專屬
    於法院職權之訴訟指揮事項，或係聲請人主觀上之臆測，既
    非以經一般人客觀判斷後之原因、事實為基礎，自不得憑其
    臆斷作為認定法官有何偏頗之依據，故難認聲請人已舉出承
    審法官有何刑事訴訟法第18條第2款所規定執行職務有偏頗
    之虞而得聲請迴避之具體原因，並為必要之釋明。此外，聲
    請人亦未提出其他證據，足認該案受命法官有何客觀上足認
    有偏頗之虞等情事，或對該案訴訟上之指揮，已達一般通常
    之人所具有之合理觀點，對於能否為公平裁判產生懷疑之程
    度，揆諸前揭說明，聲請人上開聲請法官迴避之事由，難認
    有理由，應予駁回。
據上論斷，依刑事訴訟法第21條第1項前段，裁定如主文。
中　　華　　民　　國　　110 　年　　2 　　月　　24　　日
                  刑事第七庭    審判長法　官  孫惠琳
                                      法　官  連雅婷
                                      法　官  張育彰
以上正本證明與原本無異。
如不服本裁定，應於收受送達後五日內向本院提出抗告狀。
                                      書記官  周士涵
中　　華　　民　　國　　110 　年　　2 　　月　　25　　日